臺灣高等法院刑事判決　　　　　　　　94年度上訴字第2463號
上　訴　人
即　被　告　乙○○
指定辯護人　本院公設辯護人丙○○
上列上訴人因強盜等案件，不服臺灣臺北地方法院94年度訴字第
52號，中華民國94年6月30日第一審判決（起訴案號：臺灣臺北
地方法院檢察署93年度偵字第19668號），提起上訴，本院判決
如下：
    主  文
原判決關於竊盜暨定應執行刑部分撤銷。
乙○○竊盜，處有期徒刑參月。
其餘上訴駁回。
上開竊盜部份與駁回部份，應執行有期徒刑伍年陸月。
    事  實
一、乙○○意圖為自己不法之所有，於民國九十三年十月十八日
    中午過後某時，前往臺北市萬華區○○○路五十八號「五大
    唱片行」，趁店內人員不注意時，徒手竊取該店展售之ＣＤ
    約二十片，價值約新台幣（下同）五、六千元，得手後藏置
    於褲子口袋內，攜出店外，置於其停放在店外之車牌號碼八
    Ｅ─六二九三號自用小客車上，旋再進入店內，接續以同一
    方式竊取店內之ＣＤ片，為該店店員甲○○發覺乙○○行跡
    有異，遂透過店內監視器監看，於見乙○○將店內之三片Ｃ
    Ｄ塞入褲子口袋，未經結帳程序步出店外時，即追出制止，
    追問後乙○○坦承行竊並當場交還所竊得之ＣＤ二十餘片，
    雙方協調後，乙○○承諾付費購買前開ＣＤ，甲○○遂未報
    警處理。詎乙○○事後並未依約前往付費，復另行起意為自
    己不法之所有，於同年十一月四日下午三時二十分許，駕車
    前往同址之「五大唱片行」，徒手竊取貨架上訂價三百一十
    八元之「電音舞吧５」一盒（內含三片ＣＤ，起訴書誤載為
    二片）得手，步出店外上車欲駕車離去之際，又遭甲○○發
    現而自店內追出，並將駕駛座車門打開，質問乙○○是否又
    偷竊，此時乙○○發動車輛欲行離去，甲○○見狀乃抓住乙
    ○○之身體及方向盤加以阻止，詎乙○○竟基於防護贓物、
    脫免逮捕之犯意，踩下油門踏板往前行駛，嗣因遇有前方車
    輛而停下；適「五大唱片行」另一店員郭峻甫自店內趕至，
    並自副駕駛座打開車門，而與甲○○一左一右站立於車旁，
    共同要求乙○○下車處理，乙○○佯裝配合，惟竟又踩下油
    門往前行駛，甲○○即自車外抓住方向盤及乙○○之手而阻
    止之，乙○○明知甲○○立於車外抓住方向盤，竟仍繼續向
    前行駛而將甲○○拖行十餘公尺遠，而當場以此方式對甲○
    ○施以強暴行為，因而致甲○○受有左膝擦傷約二乘一公分
    、左小腿擦傷約一乘一公分、左踝擦傷約二乘一公分等傷害
    ，嗣經警方抵達現場將乙○○逮捕，始悉上情。
二、案經甲○○訴由臺北市政府警察局萬華分局報請臺灣臺北地
    方法院檢察署檢察官偵查起訴。
    理  由
一、上訴人即被告乙○○對上開事實，除否認準強盜犯行外，餘
    均不否認，關於準強盜部分，辯稱：第一次竊取ＣＤ被發現
    後，係自己隨同店員進入店內，並未與店員發生扭打，第二
    次偷竊遭察覺後，伊想要上車離去，被店員一左一右抓住，
    結果腳不小心離開煞車踩到油門，車子才往前進，伊精神方
    面有憂鬱、躁鬱之症狀，亦曾前往國泰醫院就醫，不知道為
    何會偷竊等語。經查：
（一）有關被告於九十三年十月十八日至臺北市○○○路五十八
      號「五大唱片行」，竊取ＣＤ二十餘片，復於同年十一月
      四日再至該唱片行竊取ＣＤ一盒（內含三片ＣＤ）等情，
      業據被告坦承不諱，核與證人甲○○指證情節相符，並有
      監視器翻拍照片、贓物認領保管收據、遭竊ＣＤ照片在卷
      可稽（偵卷第十三至十六頁），被告此部分竊盜事實，足
      堪認定。而被告於九十三年十月十八日竊盜時，雖二度進
      入店內竊取ＣＤ，然其間僅將竊得之ＣＤ放置停放店門外
      之車上後，隨即進入店內以同一方式接續行竊，此據被告
      供承：我在十月十八日當天是分二次進入店裡竊取，時間
      距離很近，我第一次偷到的東西放在車上後，我就再度進
      入店裡行竊，這次要離開店裡的時候，就被店員發現、行
      竊得手後，因為店裡還有我喜歡的ＣＤ還沒有拿到，所以
      再進入偷等語（原審卷第六九、七八頁），足見被告當天
      先後進入店內竊取ＣＤ之行為，係屬數個竊取舉動之接續
      施行，自應以一個竊盜行為加以評價。至於被告於案發當
      日竊得之「電音舞吧５」一盒，為三片裝之ＣＤ，有該Ｃ
      Ｄ外盒之照片一幀附卷可稽（偵字第一九六六八號偵卷第
      十五頁），並據證人謝惠玲證述在卷（原審卷第七七頁）
      ，互核相符；公訴人依贓物認領保管收據之記載，認被告
      該次係竊得ＣＤ二片，容有誤會，併此敘明。
（二）有關被告於九十三年十一月四日行竊得手欲離去之際，遭
      「五大唱片行」店員甲○○察覺，被告為防護贓物、脫免
      逮捕，竟開動車輛拖行甲○○，以該方法當場對於甲○○
      施以強暴等情，業據證人甲○○證稱：九十三年十一月四
      日被告再度進入店內，行為仍然怪異，後來看到被告又把
      影音光碟從腰部塞到褲子裡面，沒有結帳就離開店裡，我
      追出去之後把被告先前停在店門口的車子駕駛座車門打開
      ，問他是否又偷東西，他這時就把車子發動衝出去，我就
      抓著被告，車子有開動，後來因為前方紅燈車子停下來，
      我同事郭峻甫就從店裡跑出來看發生什麼事情，郭峻甫從
      被告車子的右車門上車進入車內，拉住被告的手，跟被告
      勸說叫他不要這樣子，被告一開始有配合，沒有要離開的
      樣子，結果我們同事已經報警正在等警察來，這時被告又
      再發動車子，我見狀就再去拉被告的手及方向盤，結果車
      子還是往前開動，差一點撞到路旁的柱子，車子才停下來
      ，造成我腳、手肘都有擦傷，是被被告車子拖行時造成的
      傷害等語（原審第六三至六八頁）；核與證人即同唱片行
      之員工郭峻甫於原審證稱：九十三年十一月四日下午當時
      伊在賣場整理ＣＤ，看見同事甲○○匆忙追出店外，故跟
      著出去，追至店外看見被告在車內，車輛已經發動開始移
      動，甲○○抓住被告方向盤，伊就追上去請被告下車，被
      告車子停下來後，伊與甲○○請被告配合下車，被告原先
      答應要下車，結果又開動車子，伊來不及反應，就看見甲
      ○○從駕駛座車窗伸手進去拉住方向盤要阻止被告，結果
      車子繼續行駛，甲○○就被拖行，車子從西寧南路右側往
      左斜方向行駛，到峨嵋街口才停下來，被告二次移動車子
      的速度，以跑步來講都追不到等語相符（原審卷第七三至
      七五頁）；並據證人即同唱片行員工謝惠玲證述：九十三
      年十一月四日當天我看到甲○○追出去後，有跟出去店外
      面看，看見被告開車要走，甲○○架住被告，郭峻甫在被
      告車子副駕駛座旁架住被告，我就進入店內請業務員出來
      幫忙，等我再從店內出來時，就看到被告車子衝到路口，
      當時甲○○已經受傷等語明確（原審卷第七十至七一頁）
      。而證人甲○○遭被告車輛拖行，因而受有左膝擦傷約二
      乘一公分、左小腿擦傷約一乘一公分、左踝擦傷約二乘一
      公分等傷害，亦有臺北市立和平醫院診斷書一紙在卷可稽
      （偵卷第十七頁）， 此部分事實， 堪予認定。
（三）被告辯稱：伊偷竊遭察覺後，係因腳不小心離開煞車踩到
      油門，車子才前進等語。惟揆諸上開證人所述：被告遭察
      覺竊盜犯行，上車欲行離去時，甲○○僅打開車門加以質
      問，尚未有動手逮捕時，被告即已開動車輛；嗣甲○○阻
      止並與郭峻甫一同勸說後，被告本已停車允諾下車配合，
      惟見甲○○與郭峻甫放手後，竟又開動車子往前行進，其
      前後二次移動車子之速度均較一般人跑步之速度為快等情
      ，顯見被告所駕車輛二次移動前，其身體均未遭受他人之
      壓制，自無因反抗而誤觸油門之可能，足認被告車輛往前
      開動之原因，當係其自己有意踩下油門，而非所辯於反抗
      過程中誤踩油門所致，是其所辯，不足採信。被告於九十
      三年十一月四日偷竊遭察覺，經店員質問並阻止離去後，
      明知店員甲○○立於車外抓住方向盤，竟驟然踩下油門往
      前行駛而拖行甲○○，顯係基於防護贓物、脫免逮捕之犯
      意，足認其準強盜之犯行。
（四）被告另辯稱：有憂鬱症，並曾前往國泰醫院就診等語，然
      原審向財團法人國泰綜合醫院函詢被告之病情，該院函覆
      稱：乙○○於九十年二月十六日因情緒失落、失眠、胃口
      降低至本院持續就診至今，目前仍有輕度失眠、頭痛、挫
      折忍受度較低等現象等語，有該院九十四年三月一日（九
      四）管歷字第二二二號函及所檢附之病歷影本在卷可稽（
      原審卷第十七至三一頁），原審檢附上開病歷併同卷證資
      料送請國軍北投醫院就被告之精神狀態加以鑑定，其鑑定
      結果亦認為：個案（即被告）案發當時並無精神異常狀況
      ，雖有情緒之困擾，以致現實判斷力受損，但不明顯也不
      易受他人操縱，其行為非受到幻聽的直接控制，故認為案
      發時並無精神耗弱或心神喪失之現象等語，有該院九十四
      年四月二十七日醫修字第○九四○○○○九三二號函所檢
      附之九十四年四月十一日精神鑑定報告書在卷可稽（原審
      卷第四十五至五十頁），足見被告為本件竊盜及準強盜犯
      行時，其精神狀況並無陷於心神喪失或精神耗弱之程度至
      明，被告所辯不足採，事證明確，其犯行堪以認定。
二、按刑法第三百二十九條所規定之竊盜或搶奪，因防護贓物、
    脫免逮捕或湮滅罪證，而當場施以強暴、脅迫者，即以強盜
    論，不以所施強暴、脅迫手段，須至使他人不能抗拒程度為
    成立準強盜罪之要件，此與刑法第三百二十八條第一項之普
    通強盜罪之構成要件不同（最高法院九十一年台上字第三七
    四六號、第五七七八判決參照）；且此所謂「當場」，固不
    以實施竊盜者尚未離去現場為限，即已離盜所而尚在他人跟
    蹤追躡中者，仍不失為當場（最高法院二十八年上字第一九
    八四號判例參照）。故核被告於九十三年十月十八日竊取Ｃ
    Ｄ所為，係犯刑法第三百二十條第一項之普通竊盜罪，其先
    後二次進入店內竊取ＣＤ之行為，係於密切接近之時地實施
    ，侵害同一之法益，各行為之獨立性極為薄弱，依一般社會
    健全觀念，在時間差距上，難以強行分開，在刑法評價上，
    以視為數個舉動之接續施行，合為包括之一行為予以評價，
    較為合理，故為接續犯（最高法院八十六年台上字第三二九
    五號判例意旨參照）。被告於同年十一月四日所為，係犯刑
    法第三百二十九條之準強盜罪。又被害人甲○○雖遭被告之
    車輛拖行而受有左膝、左腿等處擦傷，惟乃被告所施強暴行
    為之當然結果，且難認被告另出於傷害犯意，當包括於準強
    盜罪評價，難再認構成刑法第二百七十七條第一項之普通傷
    害罪。公訴意旨認被告開動車輛造成甲○○受傷，應另成立
    普通傷害罪，尚有未洽，惟公訴人認此部分與準強盜犯行間
    具有牽連犯之關係，爰不另為無罪諭知。被告所犯上開普通
    竊盜罪與準強盜罪間，犯意各別，行為互殊，應分論併罰。
三、公訴意旨認被告九十三年十月十八日之行為亦涉犯準強盜罪
    ，然查：被告否認當日有何施強暴脅迫行為等語，核與證人
    甲○○於原審證稱：我要抓被告的時候，被告已經坐在車裡
    面，他一直撥開我的手，不讓我抓他，我就把他整個人抱起
    來，拉出車外，被告就配合沒有反抗，我就把他拉到店裡面
    去，帶到店裡面之後，被告就沒有其他肢體反抗的動作、被
    告當天要上他開來的車子，我們制止他，他本來不下車，後
    來經過勸說之後，當天沒有經過扭打，被告只是一開始不願
    意配合下車而已等語相符（原審卷第三八頁、第六三頁）。
    顯見被告當日經證人甲○○發覺後，僅消極不聽從甲○○之
    指示，並未積極施以強暴，公訴意旨認被告此次竊盜犯行遭
    察覺後，亦與證人甲○○扭打而當場施以強暴之行為等語，
    尚有誤會。被告辯稱此次並未與店員發生扭打等語，自屬可
    信。而起訴書所載被告此部分係犯準強盜罪，其本質上為一
    罪，即包含竊盜與脫免逮捕、防護贓護施強暴等行為，而為
    一罪，因此，竊盜部分本即在起訴範圍，僅因適用法律關係
    ，未引用法條。而此次竊盜後，如前所述，難認有脫免逮捕
    、防護贓護施強暴之行為，就此部分，因係一罪關係，爰不
    另為無罪諭知，且此為起訴範圍減縮，並應直接適用刑法第
    三百二十條第一項規定，不生變更起訴法條問題，附此敘明
    。
四、原審以事證明確，就竊盜部分，原審認應變更起訴法條，如
    上所述，尚有未洽，被告空言上訴，雖無理由，惟原判決既
    有上述瑕疵可指，即屬不能維持，應由本院將該部分撤銷改
    判，爰審酌被告犯罪動機、目的、手段、所竊取財物之價值
    非多等一切情狀，量處有期徒刑三月。就準強盜部分，原審
    適用刑事訴訟法第二百九十九條第一項前段，刑法第三百二
    十九條、第三百二十八條第一項，並審酌被告犯罪動機、目
    的、手段、所竊取財物之價值非多，及被告雖開動車輛拖行
    被害人，被害人所受傷勢等一切情狀，量處有期徒刑五年四
    月，核無違誤，被告空言上訴，為無理由，此部分上訴應予
    駁回。本院並就上開撤銷與駁回部份，定其應執行之刑如主
    文第四項所示。
五、被告經合法傳喚無正當理由未到庭，爰不待其陳述，逕行判
    決。
據上論斷，應依刑事訴訟法第三百六十八條，第三百六十九條第
一項前段，第三百七十一條，第三百六十四條，第二百九十九條
第一項前段，刑法第三百二十條第一項、第五十一條第五款，罰
金罰鍰提高標準條例第一條前段，判決如主文。
本案經檢察官鄭龍照到庭執行職務。
中　　華　　民　　國　　94　　年　　9　　月　　20 　日
　　　　　　　　　刑事第二十一庭審判長法　官  溫耀源
　　　　　　　　　　　　　　　　　    法　官  段景榕
　　　　　　　 　 　　　　　　　　　　法　官  周政達
以上正本證明與原本無異。
如不服本判決，應於收受送達後十日內向本院提出上訴書狀，其
未敘述上訴之理由者並得於提起上訴後十日內向本院補提理由書
（均須按他造當事人之人數附繕本）。
竊盜部分不得上訴。
                                      書記官  陳菊珍
中　　華　　民　　國　　94　　年　　9 　　月　　20　　日
附錄：本案論罪科刑法條全文
中華民國刑法第三百二十條：
意圖為自己或第三人不法之所有，而竊取他人之動產者，為竊盜
罪，處五年以下有期徒刑、拘役或五百元以下罰金。
意圖為自己或第三人不法之利益，而竊佔他人之不動產者，依前
項之規定
處斷。
前二項之未遂犯罰之。
中華民國刑法第三百二十九條：
竊盜或搶奪，因防護贓物、脫免逮捕或湮滅罪證，而當場施以強
暴脅迫者，以強盜論。
中華民國刑法第328條第1項
意圖為自己或第3人不法之所有，以強暴、脅迫、藥劑、催眠術
或他法，至使不能抗拒，而取他人之物或使其交付者，為強盜罪
，處五年以上有期徒刑。
。
